臺灣臺南地方法院刑事判決
111年度易字第138號
公  訴  人  臺灣臺南地方檢察署檢察官
被      告  段秀珠


上列被告因侮辱案件，經檢察官提起公訴（110年度偵字第3882
號、第5234號），本院判決如下：
    主  文
段秀珠犯公然侮辱罪，處拘役參拾日，如易科罰金，以新臺幣壹
仟元折算壹日（事實一）；又犯公然侮辱罪，處拘役貳拾伍日，
如易科罰金，以新臺幣壹仟元折算壹日（事實二）；應執行拘役
伍拾日，如易科罰金，以新臺幣壹仟元折算壹日。
    事  實
一、段秀珠為臺南市○區○○00街00○00號文化特區大樓住戶，因故
    與大樓保全江鵬貴、大樓主委黃昶明發生爭執；段秀珠竟基
    於公然侮辱之犯意，先於民國（下同）110年1月4日中午12
    時32分許，在上開大樓1樓大廳之多數人或不特定人得共見
    共聞地點，以台語「狗奴才」等語，辱罵大樓保全江鵬貴，
    足以貶損江鵬貴人格及社會評價。
二、段秀珠另於110年1月5日上午9時4分許，在大樓1樓交誼廳之
    多數人或不特定人得共見共聞地點，以台語「垃圾」等語，
    接續2次辱罵大樓主委黃昶明，足以貶損黃昶明人格及社會
    評價。
三、案經江鵬貴、黃昶明訴由臺南市政府警察局第一分局報請臺
    灣臺南地方檢察署檢察官偵查起訴。
    理  由
甲、證據能力部分：
一、按被告以外之人於審判外之陳述，雖不符刑事訴訟法第159
    條之1至第159條之4之規定，而經當事人於審判程序同意作
    為證據，法院審酌該言詞陳述或書面陳述作成時之情況，認
    為適當者，亦得為證據；當事人、代理人或辯護人於法院調
    查證據時，知有第159條第1項不得為證據之情形，而未於言
    詞辯論終結前聲明異議者，視為有前項之同意，刑事訴訟法
    第159條之5定有明文。
二、查本件本院用以認定犯罪事實存否之各項證據資料，其中屬
    於被告以外之人於審判外之言詞、書面陳述，雖屬傳聞證據
    ，然被告於本院審理程序時，已表示同意上開言詞、書面陳
    述，均有證據能力（詳本院卷33頁），復據本院於審理時調
    查證據程序逐一提示並告以要旨，檢察官及被告均未爭執上
    開證據之證據能力，且於言詞辯論終結前亦未聲明異議，本
    院審酌此等證據資料作成時之情況，核無違法不當之瑕疵，
    亦無其他違反法定程序取證情形，且與待證事實具有關連性
    ，以之作為本案之證據亦屬適當，應具有證據能力。　
乙、實體部分：
壹、被害人江鵬貴部分（即事實一）：
一、訊據被告供承，於110年1月4日中午，在上開住戶大樓1樓大
    廳，有說狗奴才，但當時現場有5、6人，我沒指名道姓，當
    時因我要打球，他們不讓我打，才會生氣，我覺得他們仗勢
    欺人、欺負弱小；我認為他們聯合起來要害我云云。
二、經查：
　㈠證人即告訴人江鵬貴於偵查中證稱：被告罵我「狗奴才」時
    ，住戶大樓大廳有很多人都有聽到，被告她要我去向大樓主
    委黃昶明反應事情，我向被告回覆主委說不行，被告她就罵
    我「狗奴才」，當時副主委黃瓊瑤有聽到等語（詳3882號偵
    查卷25至26頁）；於本院審理時並結稱：被告是大樓住戶，
    我在臺南市○區○○00街00○00號文化特區大樓任保全主任，認
    識被告快10年了，110年1月4日中午12時32分許，我在文化
    特區大樓1樓大廳上班，被告向我詢問有關大樓事務（關於
    被告因打桌球，要把電影院窗戶打開一事），當我轉達主委
    意見時，被告就罵我「狗奴才」，副主委黃瓊瑤在現場有聽
    到，有些住戶也聽到；被告罵我「狗奴才」時，我與被告約
    距離1公尺，面對面談話，副主委黄瓊瑤就在我們前面，離
    我約1公尺半，本來副主委黃瓊瑤是跟被告在談話，我進來
    後被告就跟我談話，我與被告談話的1樓大廳，大樓住戶是
    可以自由進出的等語（詳本院卷36至39頁）。
　㈡證人黃瓊瑤於偵查中及本院審理時結稱：110年1月1日至110
    年2月間，我擔任臺南市區○○00街00○00號文化特區大樓管委
    會副主委，110年1月4日中午12時許，當時我在文化特區大
    樓1樓社區門口，與住戶聊天，聽到大樓大廳有人爭吵，我
    進入大廳，看到被告朝江鵬貴方向，罵「狗奴才」，當時被
    告她朝江鵬貴方向罵人時，只有江鹏貴1人，被告與江鵬貴2
    人距離很近，被告罵江鵬貴時，江鵬貴即往管理中心走去，
    我在旁邊看到整件事情，覺得被告是在罵江鵬貴「狗奴才」
    ，1樓大廳是住戶可以自由出入的地方等語（詳3882號偵查
    卷29頁；本院卷40至42頁）。
　㈢綜上所述，被害人江鵬貴指訴被告，以台語罵其為「狗奴才
    」，業據證人即被害人江鵬貴於偵查中及本院審理時指證歷
    歷，且經在場目擊證人即住戶大樓管委會副主委黃瓊瑤證述
    屬實，已如前述；即被告亦坦承，在上開時地，有說「狗奴
    才」等語。被告雖以現場尚有5、6人，未指名道姓，而否認
    係針對江鵬貴辱罵云云，然此情與現場目擊證人黃瓊瑤所供
    不符，自不足採。本件被告辱罵告訴人江鵬貴犯行，事證明
    確，應可認定。被告否認犯行，為卸責之詞，不足採信。
貳、被害人黃昶明部分（即事實二）：
一、訊據被告供稱，我不記得有無罵黃昶明是「垃圾」，我是說
    「大家都是垃圾」，我是說我自己，我沒指名道姓說是誰，
    我不是針對黃昶明罵的，證人王雅各是他們自己人，他們是
    故意要告我，讓我罰錢，好讓他們去吃吃喝喝云云。
二、經查：
　㈠證人即告訴人黃昶明於警詢及偵審證稱：110年1月5日9時4分
    許，被告在文化特區大樓1樓交誼廳裡面及門口，以台語對
    我辱罵「垃圾」2次；被告要在大樓桌球室打桌球，因空氣
    不流通，想向保全借電影室鑰匙，打開電影室窗戶，然保全
    因恐電影室器材受損，故沒借給被告，被告即與保全發生爭
    執，110年1月5日，當天上午，我向被告解釋電影室鑰匙，
    為何不能外借原因，但被告不能接受，就在交誼廳裡，罵我
    「垃圾」1次，出交誼廳門口，又再罵我「垃圾」1次；在交
    誼廳裡面，我與被告面對面，約距離80公分；離開交誼廳後
    ，被告走在我前面，又轉身再罵我「垃圾」1次，被告2次都
    是看著我辱罵，當時大樓交誼廳及大廳住戶與訪客都可以進
    出；當時保全王雅各也有聽到等語（詳0000000000號警卷9
    至13頁；5234號偵查卷18頁；本院卷45至48頁）。
  ㈡證人王雅各於偵查中證稱：案發時，被告係透過我，要找主
    委黃昶明商談，雙方約在住戶大廳1樓附設交誼廳談，被告
    與主委黃昶明在交誼廳時，我有聽到被告罵黃昶明「垃圾」
    1次，後來被告離開交誼廳，又再轉頭罵黃昶明「垃圾」1次
    ，被告共罵黃昶明「垃圾」2次等語（詳3882號偵查卷26頁
    ）。於本院審理時並證稱：我認識被告與黃昶明，因我是大
    樓保全管理員，黄昶明在110年1月1日到2月間任大樓管委會
    主委，110年1月5日上午9時4分許，當天我值班，在文化特
    區大樓1樓交誼廳，遇到被告，被告找我，是要找主委黄昶
    明談事情，我就幫被告聯絡，主委黃昶明與被告談什麼，我
    不知道，他們從交誼廳出來時，被告有罵主委黃昶明「垃圾
    」，當場有我、被告、主委黄昶明，被告與主委一前一後，
    從交誼廳走出，距離很近；被告是對著黃昶明罵「垃圾」，
    被告罵主委的地方，大樓住戶都可以自由出入等語（詳本院
    卷51至56頁）。
　㈢綜上所述，被害人黃昶明指訴被告，以台語罵其為「垃圾」
    ，業據證人即被害人黃昶明於警偵訊及本院審理時，分別指
    證歷歷，且經在場目擊證人即住戶大樓管委會保全王雅各證
    述屬實，已如前述；被告供稱，不記得有無罵黃昶明是垃圾
    ，我是說「大家都是垃圾」，是說我自己，並未指名道姓是
    誰，而否認係針對黃昶明辱罵云云，然此情與現場目擊證人
    王雅各所供不符，自不足採。本件被告辱罵告訴人黃昶明犯
    行，事證明確，應可認定。被告否認犯行，為卸責之詞，不
    足採信。
參、論罪科刑部分：
一、按刑法第309條所稱侮辱，係指侮弄辱罵。亦即凡於不特定
    人或多數人，得以共見或共聞之狀態，以粗鄙之言語、舉動
    、文字、圖畫為侮弄辱罵，或為其他輕蔑人格之一切行為，
    對他人為有害於感情、名譽之輕蔑表示，足使他人在精神上
    、心理上，感受到難堪或不快之虞者，即屬之。
二、查本件被告於上開時地，在不特定人，得以共見共聞之大樓
    1樓大廳及交誼廳，對告訴人江鵬貴及黃昶明分別口出「狗
    奴才、垃圾」等語，在客觀上，確屬負面評價之字眼，有嘲
    諷、輕視，而使告訴人難堪意思，足以貶抑告訴人之人格，
    顯已超出合理範圍，並足以使在場告訴人，因此受有精神上
    或情感上傷害，並減損告訴人之聲譽、人格及社會評價，自
    屬公然侮辱之行為無誤。是本件被告公然侮辱犯行，事證明
    確，應可認定。
三、核被告所為，係犯刑法第309條第1項公然侮辱罪。至被告先
    後2次辱罵告訴人黃昶明部分，被告係就同一被害人黃昶明
    ，於密接之時間陸續所為，被告主觀上對同一被害人黃昶明
    而言，應係基於單一犯意，自應包括於一行為予以評價，為
    接續犯，應僅論以一罪；又被告先後對告訴人江鵬貴及黃昶
    明之侮辱犯行，犯意各別，行為互殊，應分論併罰。
四、爰審酌被告在其所住大樓桌球室打桌球，為打開大樓電影室
    窗戶，以使桌球室通風，而向大樓保全借電影室鑰匙，但遭
    大樓保全江鵬貴及主委黃昶明拒絕，因而對告訴人江鵬貴口
    出「狗奴才」，及對告訴人黃昶明口出「垃圾」，被告以上
    開言語，辱罵告訴人江鵬貴及黃昶明，致使告訴人江鵬貴及
    黃昶明名譽貶損；並審酌被告迄今尚未與告訴人2人達成和
    解，難認已獲得告訴人2人諒解；惟念被告前尚無不良素行
    ，兼衡被告自陳為高職畢業、已退休，現與兒子同住，目前
    生活靠退休金支應等一切情狀，量處如主文所示之刑及定其
    應執行刑，並諭知如易科罰金之折算標準，以資懲儆。　
據上論斷，應依刑事訴訟法第299條第1項前段，刑法第309條第1
項、第41條第1項前段、第51條第6款，刑法施行法第1條之1，判
決如主文。
本案經檢察官林朝文提起公訴，檢察官吳惠娟到庭執行職務。
中　　華　　民　　國　　111 　年　　3 　　月　　28　　日
　　　　　　　　    　刑事第一庭  法　官　董武全
以上正本證明與原本無異。
如不服本判決應於收受本判決後20日內向本院提出上訴書狀，並
應敘述具體理由。其未敘述上訴理由者，應於上訴期間屆滿後20
日內向本院補提理由書狀（均須按他造當事人之人數附繕本）「
切勿逕送上級法院」。 
　　　　　　　　　　　　　　　　　書記官　李培聞
中　　華　　民　　國　　111 　年　　3 　　月　　28　　日
附錄法條：   
刑法第309條第1項：
公然侮辱人者，處拘役或 9 千元以下罰金。